臺灣雲林地方法院刑事判決
110年度訴字第636號
公  訴  人  臺灣雲林地方檢察署檢察官
被      告  朱萬春



指定辯護人  劉雅榛律師
上列被告因違反毒品危害防制條例等案件，經檢察官提起公訴（
110年度偵字第3781號、第6936號），本院判決如下：
    主  文
甲○○犯附表一編號一至四所示之罪，分別處各該編號所示之刑及
沒收。附表一編號一、二部分，應執行有期徒刑貳年；附表一編
號三、四部分，應執行有期徒刑捌月。沒收部分併執行之。 
    事  實
一、甲○○明知海洛因、甲基安非他命分別係毒品危害防制條例列
    管之第一、二級毒品，甲基安非他命亦為藥事法所列管之禁
    藥，依法不得販賣、轉讓，竟先後為下列行為：
  ㈠基於販賣甲基安非他命以營利之犯意，於民國110年4月24日
    上午11時許，在雲林縣○○市○○路000號名家庭園汽車旅館附
    近，劉家瑋所駕駛之車號0000-00號自用小客車內，甲○○以
    一手交錢、一手交貨方式，販賣1,000元甲基安非他命1包給
    劉家瑋。
  ㈡基於販賣甲基安非他命以營利之犯意，於110年5月13日上午9
    時許，在雲林縣○○鄉○道○號高速公路林內交流道附近往斗六
    市方向之道路旁，劉家瑋所駕駛之車號000-0000號自用小客
    車內，甲○○以1,000元價格出售並交付甲基安非他命1包給劉
    家瑋，但劉家瑋賒欠未付款。
  ㈢基於轉讓禁藥即第二級毒品之犯意，於110年5月13日上午8時
    許，在雲林縣○○鄉○○村○○00○0號住處，無償轉讓數量不詳（
    並無證據證明達淨重10公克以上）之甲基安非他命給張㤢綺
    施用。
  ㈣基於轉讓第一級毒品海洛因之犯意，於同年5月13日上午9時
    許，在雲林縣○○鄉○道○號高速公路林內交流道附近往斗六市
    方向之道路旁，無償轉讓重量不詳之海洛因予劉家瑋施用1
    次。
二、嗣為警於110年5月13日查獲另案通緝的甲○○，附帶搜索其駕
    駛之車輛，以及持本院核發之搜索票對甲○○位於雲林縣○○鄉
    ○○00○0號居處執行搜索，當場扣得如附表二所示之物，而查
    悉上情。
三、案經臺中市政府警察局刑事警察大隊報告臺灣雲林地方檢察
    署檢察官偵查起訴。
    理  由
壹、證據能力部分；
一、按被告以外之人於審判外之陳述雖不符刑事訴訟法第159條
    之1至之4等四條之規定，然經當事人於審判程序同意作為證
    據，法院審酌該言詞陳述或書面陳述作成時之情況，認為適
    當者，亦得為證據；當事人、代理人或辯護人於法院調查證
    據時，知有刑事訴訟法第159條第1項不得為證據之情形，而
    未於言詞辯論終結前聲明異議者，視為有前項之同意，同法
    第159條之5定有明文。立法意旨在於傳聞證據未經當事人之
    反對詰問予以核實，原則上先予排除。惟若當事人已放棄反
    對詰問權，於審判程序中表明同意該等傳聞證據可作為證據
    ；或於言詞辯論終結前未聲明異議，基於尊重當事人對傳聞
    證據之處分權，及證據資料愈豐富，愈有助於真實發見之理
    念，且強化言詞辯論主義，使訴訟程序得以順暢進行，上開
    傳聞證據亦均具有證據能力。查本件以下所引用之被告以外
    之人於審判外之供述證據，因檢察官、被告甲○○及其辯護人
    於本院準備程序及審判程序時同意有證據能力（本院卷第13
    0、164頁），且迄至言詞辯論終結前均未聲明異議，而本院
    審酌上開供述證據資料製作時之情況，無不當取供及證明力
    明顯過低之瑕疵，認以之作為證據應屬適當，揆諸前開規定
    ，本院亦認為均應有證據能力。
二、其餘資以認定本案犯罪事實之非供述證據，查無實施刑事訴
    訟程序之公務員違法取得之情形，均認有證據能力。
貳、實體部分： 
一、認定犯罪事實所憑之證據及理由：
  ㈠上揭事實，業據被告於偵查、本院訊問、準備程序及審理時
    坦承不諱（警18963卷第2頁、第3頁至第6頁、第7頁至第10
    頁、第11頁至第14頁，偵3781號卷第13頁至第23頁、第25頁
    、第149頁至第152頁、第225頁至第229頁、第231頁至第235
    頁，本院卷第114至115頁、第164頁），核與證人劉家瑋、
    張㤢綺於警詢及偵查中證述情節大致相符（偵3781號卷第27
    頁至第29頁、第30頁至第36頁、第37頁至第40頁、第42頁至
    第44頁、第47頁至第53頁、第63頁至第68頁、第69頁至第75
    頁、第121頁至第125頁、第127頁），且有車輛詳細資料報
    表1張、監視錄影畫面之翻拍照片4張、劉家瑋行動電話通話
    紀錄之LINE翻拍照片4張（偵3781號卷第77頁至第79頁、第8
    1頁、第101頁）、本院110年聲搜字000257號搜索票影本1張
    、臺中市政府警察局刑事警察大隊搜索扣押筆錄、扣押物品
    目錄表、扣押物品收據2份（偵3781號卷第175頁至第179頁
    、第180頁、第205頁、第206頁至第211頁）在卷可稽。而扣
    案如附表二編號3、4、9所示之晶體3包，經送請衛生福利部
    草屯療養院鑑定結果，確定均含第二級毒品甲基安非他命成
    分（總純質淨重4.0795公克，驗餘總淨重4.8996公克），有
    衛生福利部草屯療養院110年7月1日草療鑑字第1100600134
    號鑑驗書、110年7月6日草療鑑字第1100600135號鑑驗書各1
    份（偵3781號卷第307頁至第309頁）附卷可參，另扣案如附
    表二編號1、2所示碎塊狀檢品1包、粉末檢品1包，經送請法
    務部調查局濫用藥物實驗室鑑定結果，確認皆含第一級毒品
    海洛因成分（驗餘總淨重2.82公克），亦有法務部調查局濫
    用藥物實驗室110年8月16日調科壹字第11023008150號鑑定
    書1份（偵3781號卷第261頁至第262頁）在卷可按，是被告
    上開任意性自白核與事實相符，均堪採信。
  ㈡關於事實一㈠㈡被告販賣甲基安非他命給證人劉家瑋部分，雖
    然證人劉家瑋陳稱：110年4月24日向甲○○購買價金1000元的
    甲基安非他命1包，我們一手交錢、一手交貨，110年5月13
    日向甲○○購買價金1000元的甲基安非他命1包，也是一手交
    錢、一手交貨（偵3781號卷第63頁至第68頁、第69頁至第75
    頁、第121頁至第125頁、第127頁），被告於警詢、本院均
    稱：110年4月24日我拿甲基安非他命給劉家瑋時，他拿1000
    元給我，110年5月13日我沒有拿到錢，因為劉家瑋沒有錢要
    先欠著等語（警18936卷第9頁、本院卷第180至181頁），11
    0年4月24日該次交易被告有收到1,000元一節，被告與證人
    劉家瑋所述相吻合，應認110年4月24日該次交易被告有收到
    1,000元，又依罪疑惟輕之證據法則，110年5月13日該次交
    易應認劉家瑋賒欠，被告並未收到任何價金。被告雖然又稱
    ：第一次劉家瑋拿錢給我，我有再把錢還回去給他，第二次
    劉家瑋有教我製作茶葉，抵掉技術教學的學費，1,000元不
    用還等語，此些部分證人劉家瑋均未曾提及，被告在警詢、
    偵訊也均未曾提及，在欠缺其他佐證之情形下，尚無足採。
  ㈢營利意圖：
    按買賣毒品係我國所禁止之犯罪行為，既係非可公然為之之
    違法行為，又海洛因、甲基安非他命等毒品均係量微價高之
    違禁物，且販賣毒品有其獨特之販售通路及管道，復無公定
    價格，容易增減分裝，每次買賣之價格，亦可能隨時依雙方
    關係深淺、資力、需求、對行情之認知、毒品純度、來源是
    否充裕、查緝鬆嚴等而異其標準，是其價格標準自非一成不
    變，除被告坦承犯行或價量俱臻明確外，實難以察得實情，
    然販賣之人從價差或量差中牟利之方式雖異，其意圖營利之
    販賣行為則同一，不問事實上是否果有獲利，祇須構成要件
    行為，係出於營求利益之主觀意圖即足。政府對於毒品之查
    緝嚴格，販賣毒品罪復係重罪，設若無利可圖，衡情一般持
    有毒品者，當不致輕易將所持有之毒品交付他人，況市面上
    毒品價格不貲、物稀價昂、亦無公定之價格，是販賣毒品之
    人，茍無任何利益可圖，實無甘冒風險，在與購毒者並非至
    親之下，未賺取利益即行轉售之理。本案被告與證人劉家瑋
    無特殊情誼，非屬至親，被告既甘冒風險，耗費時間、精力
    向上游藥頭購得甲基安非他命後，於有償的買賣毒品交易中
    ，交付證人劉家瑋，被告也都坦承是撥一些給劉家瑋，可認
    有增減分裝，是應認被告對於本案2次販賣甲基安非他命行
    為，均有營利之意圖無訛。
  ㈣綜上所述，本件事證明確，被告犯行均堪認定，應依法論科
    。
二、論罪科刑：
  ㈠按甲基安非他命雖係第二級毒品，但亦屬藥事法所稱禁藥。
    故行為人明知為禁藥即甲基安非他命而轉讓予他人者，其轉
    讓行為同時該當於毒品危害防制條例第8條第2項轉讓第二級
    毒品罪及藥事法第83條第1項轉讓禁藥罪構成要件，具有法
    規競合之情形，自應參酌「重法優於輕法」、「後法優於前
    法」、「特別法優於普通法」、「基本法優於補充法」、「
    狹義法優於廣義法」及「全部法優於一部法」等法理，綜合
    比較，擇一處斷，以免評價過當。而藥事法第83條第1項轉
    讓禁藥、偽藥罪之法定本刑（7年以下有期徒刑，得併科5,0
    00萬元以下罰金），較毒品危害防制條例第8條第2項轉讓第
    二級毒品罪之法定本刑（6月以上5年以下有期徒刑，得併科
    70萬元以下罰金）為重，故除轉讓第二級毒品甲基安非他命
    達一定之數量，或轉讓予未成年人，而應依毒品危害防制條
    例第8條第6項及第9條之規定加重其刑至二分之一之情形外
    ，藥事法第83條第1項之法定本刑，顯較前揭毒品危害防制
    條例轉讓第二級毒品罪之法定本刑為重，自應優先適用藥事
    法第83條第1項之規定處斷（最高法院109年度台上大字第10
    89號裁定意旨參照）。
  ㈡核被告就事實欄一㈠㈡所為，均係犯毒品危害防制條例第4條第
    2項之販賣第二級毒品罪。核被告就事實欄一㈢所為，係犯藥
    事法第83條第1項之轉讓禁藥罪。被告轉讓行為既已依藥事
    法加以處罰，其低度之持有甲基安非他命行為，自不能適用
    毒品危害防制條例加以處罰。核被告就事實欄一㈣所為，係
    犯毒品危害防制條例第8條第1項之轉讓第一級毒品罪。被告
    轉讓海洛因前持有海洛因之低度行為，及各次販賣甲基安非
    他命前持有甲基安非他命之低度行為，應各為販賣、轉讓之
    高度行為所吸收，不另論罪。
  ㈢被告所為上開犯行之犯意各別，行為互殊，應分論併罰。
  ㈣刑之減輕
  ⒈行為人轉讓同屬禁藥之第二級毒品甲基安非他命（未達法定
    應加重其刑之一定數量）予成年人（非孕婦），依重法優於
    輕法之原則，擇較重之藥事法第83條第1項轉讓禁藥罪論處
    ，如行為人於偵查及歷次審判中均自白，仍應適用毒品危害
    防制條例第17條第2項規定減輕其刑（最高法院刑事大法庭1
    09年度台上大字第4243號裁定意旨參照）。準此，被告於偵
    查及審理時，既均自白如事實一所示販賣第二級毒品、轉讓
    禁藥、轉讓第一級毒品之犯行，自均應依毒品危害防制條例
    第17條第2項規定減輕其刑。
  ⒉犯毒品危害防制條例第4條至第8條、第10條或第11條之罪，
    供出毒品來源，因而查獲其他正犯或共犯者，減輕或免除其
    刑，同條例第17條第1項定有明文。上開減免其刑之寬典，
    旨在鼓勵被告具體供出其上游供應人，俾進一步擴大查緝績
    效，揪出其他正犯或共犯，以確實防制毒品泛濫或更為擴散
    ，被告轉讓同屬禁藥之第二級毒品甲基安非他命（未達法定
    應加重其刑之一定數量）予成年人（非孕婦），依重法優於
    輕法之原則，固應擇較重之藥事法第83條第1項轉讓禁藥罪
    論處。惟如被告符合毒品危害防制條例第17條第1項規定之
    要件，基於本質上相同事物應為相同處理之法理，及法秩序
    一致性要求，自應給予該規定之減免其刑寬典，始符平等原
    則，此為最高法院最近統一之見解（最高法院111年度台上
    字第552號判決意旨參照）。被告向警方供述其之毒品來源
    為洪聰富、詹月玲，經臺中市政府警察局刑事警察大隊表示
    ：本隊偵查期間曾於110年5月5日蒐證到被告前往汽車旅館
    房間約10分鐘後離開，惟當時無法查知開房間者車輛的實際
    使用人，無法確認被告是否前往買賣毒品，110年5月13日被
    告前往早餐店，一台自小客車靠近並有一對男女下車進入早
    餐店，本隊疑為交易毒品，旋下車逮捕被告並盤查該對男女
    ，帶返調查後，被告坦承向洪聰富購買海洛因及甲基安非他
    命等語，有臺中市政府警察局刑事警察大隊111年1月3日中
    市警刑六字第1100048653號函暨所附職務報告（本院卷第95
    至97頁）在卷可稽，嗣經臺灣雲林地方檢察署以洪聰富、詹
    月玲意圖販賣而持有第一級毒品罪、販賣第二級毒品提起公
    訴等情，有臺灣雲林地方檢察署檢察官110年度偵字第3779
    號、第3780號起訴書、第6937號、第6938號起訴書（本院卷
    第185至191頁）各1份附卷可佐。是以，被告確有供出毒品
    來源，使偵查單位得以查獲其等毒品來源，如事實一所示販
    賣第二級毒品、轉讓禁藥、轉讓第一級毒品之犯行，自均依
    毒品危害防制條例第17條第1項規定，減輕其刑，並依法遞
    減之。
  ⒊另外，被告之辯護人請求就其2次販賣甲基安非他命部分依刑
    法第59條規定酌減刑度。惟犯罪之情狀顯可憫恕，認科以最
    低度刑仍嫌過重者，得酌量減輕其刑，刑法第59條定有明文
    ，其立法理由謂：科刑時原即應依刑法第57條規定審酌一切
    情狀，尤應注意該條各款所列事項，以為量刑標準，本條所
    謂「犯罪之情狀可憫恕」，自係指裁判者審酌第57條各款所
    列事項以及其他一切與犯罪有關之情狀之結果，認其犯罪足
    堪憫恕者而言，即必於審酌一切之犯罪情狀，在客觀上顯然
    足以引起一般同情，認為縱予宣告法定最低刑度猶嫌過重者
    ，始有其適用。如別有法定減輕之事由，應先依法定減輕事
    由減輕其刑後，猶嫌過重時，始得再依刑法第59條規定酌減
    其刑（最高法院88年度台上字第1862號判決意旨參照）。本
    院考量，甲基安非他命為第二級毒品，具有成癮性，更會傷
    害施用毒品者的身體與精神健康，而毒品價格昂貴，施用毒
    品者如缺錢購買毒品，亦經常實施財產犯罪來取得錢財購買
    毒品，危害治安，引發更多社會問題，立法者乃欲以重刑嚴
    懲販賣毒品之行為人，而被告本案2次涉犯販賣第二級毒品
    罪，法定最低度刑均依毒品危害防制條例第17條第2項、第1
    項遞減輕其刑後，刑度已大降低，也沒有情輕法重、顯可憫
    恕而需酌減刑度之情狀，故被告2次所犯販賣第二級毒品罪
    ，均不予酌減。
  ㈤爰審酌被告明知毒品係政府禁止並嚴加取締之違禁物，不得
    任意持有、販賣、轉讓，被告竟販賣第二級毒品甲基安非他
    命以牟利，並任意轉讓第一級毒品海洛因、轉讓禁藥，毒品
    數量雖非甚鉅，然嚴重戕害國民身心健康，亦對社會治安造
    成損害，惟念及被告販賣毒品僅2次、對象1人、金額各1,00
    0元，所獲不法利益甚微，參諸被告對其犯行坦承不諱，犯
    後態度尚可，並審酌被告前有違反森林法之前科，有臺灣高
    等法院被告前案紀錄表在卷可稽，顯見其素行尚非良好，被
    告自述智識程度為國小肄業、離婚，有1名成年子女，入監
    前務農為業等一切情狀，各量處如附表一所示之刑，並就附
    表一編號一、二所處均不得易科罰金、不得易服社會勞動之
    刑，附表一編號三、四所處不得易科罰金、得易服社會勞動
    之刑，分別定應執行之刑如主文所示。
三、沒收部分
  ㈠扣案毒品
    扣案如附表二編號3、4、9所示之晶體3包，經鑑驗結果，均
    檢出第二級毒品甲基安非他命成分（驗餘總淨重4.8996公克
    ），有衛生福利部草屯療養院110年7月1日草療鑑字第11006
    00134號鑑驗書、110年7月6日草療鑑字第1100600135號鑑驗
    書各1份（偵3781號卷第307頁至第309頁）附卷可參，另扣
    案如附表二編號1、2所示之物，經鑑驗結果，均檢出第一級
    毒品海洛因成分（驗餘總淨重2.82公克），有法務部調查局
    濫用藥物實驗室110年8月16日調科壹字第11023008150號鑑
    定書1份（偵3781號卷第261頁至第262頁）在卷可按，上開
    毒品為被告販賣剩、轉讓剩下的（本院卷第177頁），均應
    依毒品危害防制條例第18條第1項前段規定，分別於最後一
    次販賣第二級毒品（即犯罪事實一㈡）、轉讓第一級毒品之
    犯行宣告沒收銷燬之，送驗耗損部分，因已滅失，爰不另宣
    告沒收銷燬之，而包裝上開毒品之包裝袋，因與其內所殘留
    之毒品難以析離，且無析離之實益與必要，應視同毒品，一
    併依上開規定沒收銷燬之。
  ㈡犯罪所用之物
    扣案之電子產品（香檳金色蘋果手機）1支（IMEI：0000000
    00000000、不知門號），是被告所有，與證人劉家瑋聯繫所
    用（本院卷第131頁），係供被告為事實一㈠㈡販賣第二級毒
    品過程中聯繫所用之物，應依毒品危害防制條例第19條第1
    項之規定宣告沒收。
  ㈢犯罪所得
    事實一㈠被告販賣價金1,000元，為被告本案犯罪所得，且於
    犯罪既遂時經被告取得事實上支配權，而為屬於被告之物並
    未扣案，亦應依刑法第38條之1第1項、第3項規定宣告沒收
    ，於全部或一部不能沒收或不宜執行沒收時，追徵其價額。
  ㈣至其餘扣案物，無證據證明係供本案犯罪使用、預備犯罪之
    用或犯罪所生之物，且均非屬違禁物，均不諭知沒收。
據上論斷，應依刑事訴訟法第299條第1項前段，藥事法第83條第
1項，毒品危害防制條例第4條第2項、第8條第1項、第17條第1項
、第2項、第18條第1項前段、第19條第1項，刑法第11條、第51
條第5款、第38條之1第1項前段、第3項，判決如主文。
本案經檢察官乙○○提起公訴，檢察官顏鸝靚到庭執行職務。
中　　華　　民　　國　　111 　年　　4 　　月　　29　　日
                  刑事第五庭  審判長法  官  梁智賢
　　　　　　　　　　　
　　　　　　　　　　　              法  官  陳雅琪
　　　　　　　　　　　
　　　　　　　　　　　              法  官  張恂嘉
以上正本與原本無誤
如不服本判決應於收受判決後20日內向本院提出上訴書狀，並應
敘述具體理由；其未敘述上訴理由者，應於上訴期間屆滿後20日
內向本院補提理由書（均須按他造當事人之人數附繕本）。「切
勿逕送上級法院」。
       　  　　　　　　　　　　　  書記官　張宏清
中　　華　　民　　國　　111 　年　　4 　　月　　29　　日

附錄本案論罪科刑法條全文：
毒品危害防制條例第4條
製造、運輸、販賣第一級毒品者，處死刑或無期徒刑；處無期徒
刑者，得併科新臺幣三千萬元以下罰金。
製造、運輸、販賣第二級毒品者，處無期徒刑或十年以上有期徒
刑，得併科新臺幣一千五百萬元以下罰金。
製造、運輸、販賣第三級毒品者，處七年以上有期徒刑，得併科
新臺幣一千萬元以下罰金。
製造、運輸、販賣第四級毒品者，處五年以上十二年以下有期徒
刑，得併科新臺幣五百萬元以下罰金。
製造、運輸、販賣專供製造或施用毒品之器具者，處一年以上七
年以下有期徒刑，得併科新臺幣一百五十萬元以下罰金。
前五項之未遂犯罰之。
毒品危害防制條例第8條
轉讓第一級毒品者，處一年以上七年以下有期徒刑，得併科新臺
幣一百萬元以下罰金。
轉讓第二級毒品者，處六月以上五年以下有期徒刑，得併科新臺
幣七十萬元以下罰金。
轉讓第三級毒品者，處三年以下有期徒刑，得併科新臺幣三十萬
元以下罰金。
轉讓第四級毒品者，處一年以下有期徒刑，得併科新臺幣十萬元
以下罰金。
前四項之未遂犯罰之。
轉讓毒品達一定數量者，加重其刑至二分之一，其標準由行政院
定之。
藥事法第83條
明知為偽藥或禁藥，而販賣、供應、調劑、運送、寄藏、牙保、
轉讓或意圖販賣而陳列者，處七年以下有期徒刑，得併科新臺幣
五千萬元以下罰金。
犯前項之罪，因而致人於死者，處七年以上有期徒刑，得併科新
臺幣一億元以下罰金；致重傷者，處三年以上十二年以下有期徒
刑，得併科新臺幣七千五百萬元以下罰金。
因過失犯第一項之罪者，處二年以下有期徒刑、拘役或科新臺幣
五百萬元以下罰金。
第一項之未遂犯罰之。
附表一：
編號 犯罪事實 主文 一 事實一㈠ 甲○○販賣第二級毒品，處有期徒刑壹年玖月。扣案如附表二編號7所示之物沒收；未扣案犯罪所得新臺幣壹仟元沒收，於全部或一部不能沒收或不宜執行沒收時，追徵其價額。 二 事實一㈡ 甲○○販賣第二級毒品，處有期徒刑壹年玖月。扣案如附表二編號3、4、9所示之物均沒收銷燬；扣案如附表二編號7所示之物沒收。 三 事實一㈢ 甲○○犯轉讓禁藥罪，處有期徒刑參月。 四 事實一㈣ 甲○○轉讓第一級毒品，處有期徒刑陸月。扣案如附表二編號1、2所示之物均沒收銷燬。 
附表二：
 ㈠扣押地點：雲林縣○○鎮○○路000 號   編號 物品名稱 備註 1 海洛因1包 驗餘淨重2.51公克 2 海洛因1包 驗餘淨重0.31公克 3 甲基安非他命1包 驗餘淨重0.1233公克 4 甲基安非他命1包 驗餘淨重1.7096公克 5 電子磅秤1個  6 電子產品1支（銀色蘋果手機）  7 電子產品1支（香檳金色蘋果手機）  8 現金4萬7,000元   ㈡扣押地點：雲林縣○○鄉○○0000號   編號 物品名稱 備註 9 甲基安非他命1包 驗餘淨重3.0667公克 10 安非他命吸食器3組  11 電子磅秤1個